臺灣桃園地方法院民事裁定　　　　　　 99年度監宣字第334號
聲　請　人　邱顯慈
相　對　人　邱垂國
關　係　人　邱顯仁
上列聲請人聲請監護宣告事件，本院裁定如下：
    主    文
宣告邱垂國（男，民國○○年○ 月○○日生，身分證統一編號：
Ｚ000000000號）為受監護宣告之人。
選定邱顯慈（男，民國○○年○○月○○日生，身分證統一編號：
Ｚ000000000號）為受監護宣告人邱垂國之監護人。
指定邱顯仁（男，民國○○年○ 月○○日生，身分證統一編號：
Ｚ000000000號）為會同開具財產清冊之人。
聲請程序費用由受監護宣告人邱垂國負擔。
    理    由
一、聲請人聲請意旨略以：聲請人之父即相對人邱垂國，自民國
    97 年12 月9 日起因腦出血併癲癇，雖送醫診治但不見起色
    ，近日甚且已因精神障礙或其他缺陷，致不能為意思表示或
    受意思表示，或不能辨識其意思表示之效果之程度，爰依法
    請求鈞院為相對人受監護之宣告，並請求指定聲請人為相對
    人之監護人暨指定相對人之長子邱顯仁為會同開具財產清冊
    之人等語。
二、按「對於因精神障礙或其他心智缺陷，致不能為意思表示或
    受意思表示，或不能辨識其意思表示之效果者，法院得因本
    人、配偶、四親等內之親屬、最近一年有同居事實之其他親
    屬、檢察官、主管機關或社會福利機構之聲請，為監護之宣
    告」，民法第14條第1 項定有明文。次按「法院為監護之宣
    告時，應依職權就配偶、四親等內之親屬、最近一年有同居
    事實之其他親屬、主管機關、社會福利機構或其他適當之人
    選定一人或數人為監護人，並同時指定會同開具財產清冊之
    人。法院為前項選定及指定前，得命主管機關或社會福利機
    構進行訪視，提出調查報告及建議。監護之聲請人或利害關
    係人亦得提出相關資料或證據，供法院斟酌。」、「法院選
    定監護人時，應依受監護宣告之人之最佳利益，優先考量受
    監護宣告之人之意見，審酌一切情狀，並注意下列事項：一
    、受監護宣告之人之身心狀態與生活及財產狀況。二、受監
    護宣告之人與其配偶、子女或其他共同生活之人間之情感狀
    況。三、監護人之職業、經歷、意見及其與受監護宣告之人
    之利害關係。四、法人為監護人時，其事業之種類與內容，
    法人及其代表人與受監護宣告之人之利害關係。」，民法第
    1111條、第1111條之1 分別定有明文。又「法院應於鑑定人
    前訊問應受監護宣告之人。但有礙難訊問之情形或恐有害其
    健康者，不在此限。」、「監護之宣告，非就應受監護宣告
    之人之精神或心智狀況訊問鑑定人後，不得為之。」，民事
    訴訟法第602 條第1 項、第603 條亦分別定有明文。
三、經查，聲請人主張之事實，業經其提出親屬系統表、親屬名
    冊、同意書、聲請人及相對人之戶籍謄本及相對人之中華民
    國障礙手冊等件為證，核屬相符，且經本院依職權前往相對
    人居處勘驗相對人之精神狀況，並於鑑定人邱瑞祥醫師前訊
    問相對人，相對人臥床、插鼻管，無法自行移動、無法言語
    ，對於點呼其姓名未得回應；另訊據鑑定人邱瑞祥醫師稱以
    ：個案心神喪失，其餘詳如鑑定報告等語（均詳如本院99年
    12月27日訊問筆錄）。再參以鑑定人邱瑞祥醫師對相對人進
    行精神鑑定之結果為「精神狀態：邱員已無意識。外觀不整
    。注意力渙散。態度無法配合。表情淡漠。對叫喚及問話完
    全無反應。無不適當行為。思考、知覺、判斷力、身體抱怨
    、病識感、定向感等完全無法接受評測。顯示其認知功能已
    嚴重受損，無處理個人事務之能力。其精神狀態已達心神喪
    失之程度。理學檢查：邱員頭部有多道手術疤痕。四肢肌肉
    嚴重萎縮。鼻胃管及導尿管留置中。鑑定結果：（一）結論
    ：邱員目前因心智缺陷，致不能為意思表示或受意思表示。
    亦即過去所謂已達到『心神喪失』之程度。（二）理由：邱
    員為一腦中風後極重度失智症之個案。」等語，有迎旭診所
    99年12月27日迎旭祥監宣字第99184 號函附之精神鑑定報告
    書一紙在卷可憑。是依上揭鑑定結果，相對人因腦中風導致
    心智缺陷，無法行動、言語，已達不能為意思表示或受意思
    表示，或不能辨識其意思表示之效果之程度，堪予認定。本
    院爰依法宣告邱垂國為受監護宣告之人。
四、次查，本件經本院依職權囑託桃園縣政府對聲請人等進行訪
    視結果略以：聲請監護宣告之原因：相對人印鑑遺失，聲請
    人為協助相對人補辦印鑑與代為行使個人帳戶內之敬老金與
    補助款，用以貼補繳付每月產生之居家服務費用差額、耗材
    等照顧費用，相對人故向法院聲請監護宣告。相對人狀況說
    明：相對人已婚，原與關係人、案妻同住戶籍地（大園鄉）
    ，由關係人與案長媳協助照顧，99年5 月份後因案長媳即將
    生產，故與案妻搬遷至現住地與聲請人一家同住與接受照顧
    迄今。據聲請人及關係人陳述，相對人在民國88年中風後，
    開始有失智現象，當時尚可行走；97年在家中跌倒，造成腦
    部有血塊，當時緊急開刀處理後，臥攤至今，相對人目前插
    有兩管- 鼻胃管及尿管。相對人當時躺臥在床上、身上插有
    鼻胃管（灌食用）與尿管，鼻胃管每月換管1 次，尿管因其
    發生尿道感染現象，故兩週更換1 次，以上皆由中壢敏盛醫
    院之居家護理師協助。此外，案家屬為保護相對不慎將鼻胃
    管拔除，故將其左手固定於床邊；社工員叫喚相對人，但對
    方毫無反應，沒有入睡時會張開眼睛，疼痛時也極少發出聲
    音，案家屬乃透過尿袋排尿顏色、排尿量多寡以觀察生理狀
    況，但無法進行意思表示與受意思表示。相對人單獨住在一
    房，訪視當日躺臥於氣墊床上，房內有放置開放式鐵架，架
    上擺放成人紙尿片、衛生紙等物品，另有一椅，椅座上放有
    紀錄喝水量、排尿量之紀錄本，訪視當日客廳放置多瓶營養
    品，聲請人表示係由案女們購買。每4 時灌食1 次，每次
    250c.c，每月有居家護理師協助換管，另有居服員每天上午
    11時至下午3 時會到家中協助拍背、翻身、餵食與擦澡，天
    氣好時會推相對人至中庭花園散步、曬太陽。聲請人每週會
    協助相對人洗澡，協助換尿片與擦臉，並紀錄每次供水及排
    尿情形。照顧費用包含：居家服務費用差額（政府補助70%
    ，家屬自付30% ）、營養品、成人紙尿片、管線耗材等，由
    聲請人與關係人即相對人之長子邱顯仁支付，案女們視個人
    心意與經濟狀況再行貼補。聲請人及關係人皆表示僅有帳內
    之氣墊床與特置輪椅之輔具補助款及每月新臺幣（下同）
    3,000 元敬老金約有數萬元外，名下除股息外，無任何財產
    ，相對人印鑑已遺失。聲請人狀況說明：聲請人從事鐵工，
    收入不固定，收入最好時約有4 萬多元，案次媳為兼職之牙
    科助理，月入1 萬元；所住之屋應繳房貸2 萬多元，目前只
    繳利息1 萬元，相對人之相關花費約2 、3 萬元。案家位於
    八德市郊，居住社區為住商混合區，且為專人管理之電梯式
    大廈，樓下有中庭花園，環境清幽。案家含車位，共有51
    坪、4 房，家內環境整潔，無掉落物。最近案次媳發生車禍
    ，故聲請人工作外之其餘時間，多待在家中照顧家人與休息
    。目前與案次媳、兩名子女及相對人夫妻共6 人同住。聲請
    人每天為相對人擦臉、灌食；每週協助相對人洗澡1 、2 次
    。聲請人表示願意擔任監護人，而案女及關係人皆表示同意
    ，聲請人為相對人之次子，意識清楚且是相對人之主要照顧
    者，由其擔任並無不當。會同開具財產清冊之人說明：關係
    人邱顯仁為相對人之長子，亦從事鐵工，其表示尚能自足，
    位居大園鄉，並表示其住所為農地自建，與聲請人一同從事
    鐵工工作，未工作時，與案長媳依同照顧新生兒，與案長媳
    原是相對人夫妻之主要照顧者，考量案長媳將臨盆，徵得聲
    請人同意後，將相對人夫妻轉送八德市聲請人家中照顧，關
    係人仍會撥空至聲請人家中探視相對人夫妻。關係人表示願
    意擔任開具財產清冊之人，而聲請人及案女們亦表同意，由
    其擔任並無不當。需求評估：本案相對人身心狀況及基本生
    活須有專人24小時全日照顧，對於外界刺激原無具體反應，
    也無法受意思表示及意思表示。建議：1 、建議由聲請人擔
    任相對人監護人之人。2 、建議由關係人擔任本件開具相對
    人財產清冊之人等語，並有桃園縣政府99年12月23日府社助
    字第0990572319號函附桃園縣政府社會處社會工作及救助科
    監護宣告訪視報告1 份在卷可佐。本院審酌聲請人邱顯慈為
    受監護宣告之人邱垂國之次子，有戶籍謄本為證，且聲請人
    目前與受監護宣告人共同居住，並為受監護宣告人之主要照
    護者，由其擔任受監護宣告人之監護人，自應屬受監護宣告
    人邱垂國之最佳利益，是本院認由聲請人邱顯慈擔任監護人
    應無不當之處，本院爰依上揭法條規定，選定聲請人邱顯慈
    擔任邱垂國之監護人。又經本院選定之監護人即聲請人邱顯
    慈，自應依民法第1112條規定，負責護養療治受監護宣告人
    邱垂國之身體及妥善為財產管理之職務，一併敘明。另就指
    定會同開具財產清冊之人部分，本院參酌邱顯仁為聲請人之
    兄，為受監護宣告人之長子，是本院認由其擔任會同開具財
    產清冊之人，亦無不當，本院爰依上揭法條規定，指定邱顯
    仁擔任會同開具財產清冊之人。又依民法第1113條準用同法
    第1099條之規定，於監護開始時，監護人對於受監護宣告人
    之財產，應會同邱顯仁，於2 個月內開具財產清冊並陳報法
    院，併此敘明。
五、依民事訴訟法第608條第1項，裁定如主文。
中    華    民    國    100    年    1    月    17  日
                  家事法庭法  官  陳添喜
以上正本係照原本作成。
宣告受監護宣告裁定不得抗告。
如對指定監護人及會同開具財產清冊之人裁定抗告須於裁定送達
後10日內向本院提出抗告狀，並繳納裁判費１０００元。
中    華    民    國    100  年    1    月  17  日
                          書記官  楊慧伶